臺灣板橋地方法院刑事判決　　　　　　　　　　　　九十一年度訴字第一一八號
　　公　訴　人　臺灣板橋地方法院檢察署檢察官
　　被　　　告　ＶＩＮＡ　ＮＩ.
　　　　　　　　（現於三峽外國人收容中心收容中）
右列被告因偽造文書案件，經檢察官提起公訴（九十一年度偵字第五九○四號），本
院判決如左：
    主  文
ＶＩＮＡ  ＮＩＮＧＴＹＡＳ  ＳＡＲＩ連續行使偽造私文書，足以生損害於公眾及
他人，處有期徒刑拾月；緩刑貳年。
偽造之ＮＵＲ  ＲＡＨＭＡＷＡＴＩ署押參枚均沒收。
    事  實
一、甲○○○ ○○○○○YAS SARI（下簡稱SARI）係印尼籍人，前曾於民國八十八年十一月三
    十日經許可來臺工作，但後因無故曠職，離去原工作地點而行方不明，嗣為警查
    獲後於八十九年十一月二十六日遭遣返出境。嗣其欲再度來臺工作，但因前有逃
    逸紀錄依規定無法再次入境工作，竟於九十年三月間以七十萬元印尼盾之代價，
    委由當地P.T CAHYA DEWI PRIMADONA仲介公司之不詳姓名之成年男子及女子各一
    人，由彼等二人提供NUR RAHMAWATI（女，一九七六年五月十一日生，以下稱
    RAHMAWATI）名義之身分資料，SARI則提供其照片，向印尼政府冒用申請取得
    RAHMAWATI名義、內中則係SARI本人照片之印尼政府所核發之不實護照一本（護
    照號碼ＡＤ二九二二二七號），嗣雇主陳麗卿委由國內不知情之上華國際有限公
    司向行政院勞工委員會（下稱勞委會）聲請核准自印尼招募引入監護工後，乃透
    過在印尼之上開仲介公司與SARI簽訂監護工／幫傭契約，SARI乃於九十年八月二
    日在印尼於上開契約書上之受雇監護工欄上偽造RAHMAWATI名義之署押二枚，進
    而偽造上開RAHMAWATI名義之監護／幫傭契約一式二份，嗣即持向我國駐印尼臺
    北經濟貿易代表處行使據以辦理入境簽證（以上偽造及行使偽造私文書部分均非
    在我國領域內所為）。SARI則於九十年八月二十五日持上開印尼政府所核發不實
    之RAHMAWAT名義護照，自高雄小港國際機場入境，乃於通關時在入境申請表上旅
    客簽名欄內偽造RAHMAWATI之簽名署押一枚，進而偽造RAHMAWATI名義之入境申請
    表，冒用其名義據以向內政部警政署入出境管理局證照查驗隊承辦入出國查驗之
    公務員持以行使通關，而未經許可入國，足以生損害於我國對外國人入出境管理
    之正確性及RAHMAWATI。入境後嗣並委由不知情之雇主陳麗卿於九十年九月五日
    持上開偽造之上開RAHMAWATI名義之監護／幫傭契約等表件向勞委會聲請家庭監
    護工之工作聘僱許可，並經獲許可，足以生損害於勞委會對外籍勞工管理之正確
    性及RAHMAWATI。嗣SARI因聽聞雇主陳麗卿認其工作表現不佳，有意將其遣返印
    尼，乃於同年十月二日逃逸離去，迄於九十年十月十二日下午三時許，在臺北縣
    板橋市區○路為警查獲，始查悉上情。
二、案經臺北縣政府警察局海山分局報請臺灣板橋地方法院檢察署檢察官偵查起訴。
    理  由
一、訊據被告SARI對於右揭犯行已坦承不諱，並有被告第一次入境所持真正名義之護
    照影本及外僑居留證影本一份及扣案本次所持冒用RAHMAWATI名義護照、外僑居
    留證、尚未簽名之出境申請表及外僑入出境資料檔查詢報表、居留外僑作業外勞
    詳細資料報表、行政院勞工委員會台九十勞職外字第○七九○○一○號聘僱許可
    函、雇主陳麗卿申請聘僱外勞請求書、授權書、偽造之監護工／幫傭契約影本各
    一份在卷足憑，而本次被告所持ＡＤ二九二二二七號護照乃係印尼政府所核發，
    僅係被告冒用他人名義所申請之事實，亦據證人臺北縣警察局警劉悅琴到庭證述
    在案，而被告持偽造RAHMAWATI名義入境申請表及偽造監護工／幫傭契約而得以
    非法通關入境及獲勞委會之聘僱許可，顯足以生損害於我國對外國人入出境管理
    及勞委會對外籍勞工管理之正確性及RAHMAWATI甚明，是本件事證明確，被告犯
    行堪以認定。
二、核被告持不實之印尼政府所核發之護照，冒用RAHMAWATI名義，在高雄小港機場
    入境時偽造入境申請表之私文書，並持以行使據以通關入境而未經許可入國，嗣
    並持先前在印尼偽造之監護工／幫傭契約等表件委由不知情之雇主陳麗卿向勞委
    會申請行使並獲聘僱許可，足以生損害於我國對外國人入出境管理及勞委會對外
    籍勞工管理之正確性及RAHMAWATI，所為係犯刑法第二百十六條、第二百十條之
    行使偽造私文書，足以生損害於公眾及他人罪及入出國及移民法第五十四條之未
    經許可入國罪。被告利用不知情之雇主陳麗卿持用上開偽造之監護工／幫傭契約
    等表件據以向勞委會行使獲得聘僱許可，為間接正犯。被告先後二次行使偽造私
    文書之犯行，時間緊接、犯罪構成相同，顯係基於概括犯意而為之，應論以連續
    犯一罪，並依法加重其刑。所犯上開二罪，有方法、結果之牽連關係，為牽連犯
    ，應從一重之行使偽造私文書罪論處。至其偽造署押之行為屬偽造私文書之階段
    行為；其偽造私文書之低度行為亦為行使之高度行為所吸收，均不復論罪。另被
    告冒用他人名義而獲印尼政府核發之護照，其身分年籍資料雖有不實，但既屬印
    尼政府所核發，即非偽造或變造護照，縱在入境時或其後持以行使，自不得論以
    行使偽造或變造護照罪名。至被告在印尼冒用他人名義向印尼政府聲請護照及在
    印尼行使偽造監護工／幫傭契約之偽造私文書行為，則依刑法第三條、第五條規
    定，並非在我國領域內犯罪且非我國刑法所規定之在國外犯罪亦應適用之罪名，
    而非我國刑法所保護之範圍，自不得予以論罪，併予指明。復按公訴意旨另以被
    告持該冒名不實護照，向我國駐印尼之臺北經濟貿易代表處申請至我國工作之居
    留簽證及入境時持交查驗，嗣並向高雄縣政府警察局申請外僑居留證及向勞委會
    申請聘僱許可，而有使各該公務員將該不實事項登載於其職務上所掌管之公文書
    ，因認此部分被告另有刑法第二百十四條使公務員登載不實罪嫌云云，惟按刑法
    第二百十四條所謂使公務員登載不實事項於公文書罪，須一經他人之聲明或申報
    ，公務員即有登載之義務，並依其所為之聲明或申報予以登載，而屬不實之事項
    者，始足構成，若其所為聲明或申報，公務員尚須為實質之審查，以判斷其真實
    與否，始得為一定之記載者，即非本罪所稱之使公務員登載不實，最高法院七十
    三年臺上字第一七一○號判例著有明文。本件被告持上開冒名申請之不實印尼護
    照，向我國主管機關申請簽證入境、外僑居留證及聘僱許可，主管機關依入出國
    及移民法第十七條第一項第二款、第三款規定，對外國人持用不法取得、偽造變
    造護照或簽證及冒用護照或持用冒領之護照者，均得禁止其入國。另依勞委會發
    布之外國人聘僱許可及管理辦法第二十四條、第十九條規定，聘僱之外國人有以
    虛偽之文字或事實取得聘僱許可者，中央主管機關應不予聘僱許可。是我國主管
    機關對外國人入國、居留、聘雇之申請事項據以審核，依法本有實質審查權以為
    准駁權限，如為實質審查結果，發覺有不法虛偽之情形，依法即應予駁回其入國
    簽證、居留及聘僱之申請，是顯非被告一經提出入境、居留、聘雇申請，主管機
    關即有登載並予許可之義務，則揆之前開說明，自不生所謂有使內政部警政署入
    出境管理局等各主管機關之公務員登載於職務上所掌之公文書，足以生損害於我
    國入出境管制作業及外籍勞工管理正確性之情形可言，亦不得以內政部警政署入
    出境管理局等主管機關因未能事先審核查覺而誤行准許入境居留及核發聘雇許可
    ，即謂係使公務員登載不實。惟公訴人既認此部分事實與前揭起訴有罪部分，有
    牽連犯裁判上一罪關係，爰不另為無罪之諭知。爰審酌被告犯罪之動機、目的、
    手段、所生危害及犯罪後坦承犯行態度良好等一切情狀，量處如主文所示之刑，
    以資懲儆。又被告前未曾受有期徒刑以上刑之宣告，有臺灣高等法院檢察署刑案
    紀錄簡覆表在卷可憑，且現於外國人收容中心收容已有相當時間，其經此教訓後
    ，應知所警惕，信無再犯之虞，本院因認所宣告之刑以暫不執行為適當，併諭知
    緩刑二年，以勵自新。
三、被告於一式二份監護工／幫傭契約上所偽造之NUR RAHMAWATI之簽名含指印各二
    枚，及入境申請表上所偽造之NUR RAHMAWATI簽名一枚，均係偽造之署押，雖均
    未扣案，但不能證明業已滅失，不問屬於犯人與否，均應依法宣告沒收。至公訴
    意旨雖聲請將被告持用上開冒名護照及外僑居留證均併予宣告沒收云云，然按上
    開護照雖係被告未經許可入國之犯罪所用之物，但該護照既係印尼政府所核發，
    為將來處理被告遣返出國時，仍必須以該冒名護照辦理相關強制驅逐出國手續，
    乃為入出國及移民法施行細則四十七條所載明，並據證人即臺北縣警察局海山分
    局警員劉悅琴所當庭指明，本院因認尚無宣告沒收必要。至上開外僑居留證，既
    不構成使公務員登載不實罪，已如前述，即非供犯罪所用或所得之物，尚不得宣
    告沒收，併予指明。
據上論斷，應依刑事訴訟法第二百九十九條第一項前段，入出國及移民法第五十四條
，刑法第十一條前段、第五十六條、第二百十六條、第二百十條、第二百十九條、第
五十五條、第七十四條第一款，判決如主文。
本案經檢察官顏世翠到庭執行職務。
中      華      民      國      九十一      年      七    月    二十四  日
                              臺灣板橋地方法院刑事第六庭
                                      法  官  朱 耀 平
右正本證明與原本無異
如不服本判決應於送達後十日內向本院提出上訴狀
                                      書記官  黃 炎 煌
中      華      民      國      九十一      年      七    月    二十四  日
附錄本案論罪科刑法條全文：
刑法第二百十條：偽造、變造私文書，足以生損害於公眾或他人者，處五年以下有期
                徒刑。
刑法第二百十六條：行使第二百十條至第二百十五條之文書者，依偽造、變造文書或
                  登載不實事項或使登載不實事項之規定處斷。
入出國及移民法第五十四條：未經許可入出國或受禁止出國處分而出國者，處三年以
                          下有期徒刑、拘役或科或併科新臺幣九萬元以下罰金。
